【裁判字號】    97,訴,2486
【裁判日期】    971009
【裁判案由】    偽造有價證券
【裁判全文】
臺灣臺中地方法院刑事判決              97年度訴字第2486號
公  訴  人  臺灣臺中地方法院檢察署檢察官
被      告  丙○○
                    9號
選任辯護人  羅宗賢律師
            黃雅琴律師
上列被告因偽造有價證券案件，經檢察官提起公訴（97年度偵字
第10407號），本院判決如下：
    主    文
丙○○意圖供行使之用，而偽造有價證券，處有期徒刑壹年捌月
。緩刑參年。扣案之偽造「詮慶實業有限公司」印章壹枚、如附
表所示之支票2張均沒收。
    犯罪事實
一、丙○○意圖為自己不法之所有，分別於民國97年2月中旬某
    日、同年3月6日，在臺中縣豐原市○○路662巷79號為其父
    乙○○所經營之詮慶實業有限公司（以下稱詮慶公司），徒
    手竊取詮慶公司所有置於辦公桌抽屜內之如附表所示支票2
    張 (竊盜部分業經乙○○撤回告訴，並經臺灣臺中地方法院
    檢察署檢察官以96年度偵字第10407號為不起訴處分在案）
    。丙○○得手後，復於同年3月6日在上開辦公室內，另基於
    意圖供自己行使之用，而偽造有價證券之犯意，未經詮慶公
    司代表人乙○○之授權同意，即擅自冒用詮慶公司代表人乙
    ○○之名義，接續於附表所示支票2張上之金額與發票日欄
    ，均分別偽填「伍佰萬元整」、「5,000,000」、「97年3月
    30  日」等文字，且盜用乙○○置於辦公室抽屜內之乙○○
    印章1枚，蓋在如附表所示編號1支票之日期、金額、發票人
    簽章欄及如附表所示編號2支票之金額、發票人簽章欄，並
    持以委託不知情之刻印行人員盜刻而偽造「詮慶實業有限公
    司」名義之印章1枚，蓋在如附表所示2張支票之發票人簽章
    欄，而簽發偽造如附表所示之支票2張；嗣丙○○於同日，
    將如附表所示偽造之支票2張，持交予不詳姓名年籍、綽號
    「劉大象」之成年男子，而行使如附表所示偽造之支票2張
    作為抵債之用。嗣於97年4月9日，自稱討債公司之不詳姓名
    人士向乙○○討債，並告知持有公司支票，將上開如附表所
    示偽造之支票2張傳真予乙○○，乙○○乃報警處理，因而
    查悉上情。
二、案經臺中縣警察局豐原分局報請臺灣臺中地方法院檢察署檢
    察官偵查起訴。
    理    由
一、按被告以外之人於審判外之陳述，除法律有規定者外，不得
    作為證據；又被告以外之人於審判外向法官所為之陳述，得
    為證據；被告以外之人於偵查中向檢察官所為之陳述，除顯
    有不可信之情況者外，得為證據；另被告以外之人於審判外
    之陳述，雖不符前四條之規定，而經當事人於審判程序同意
    作為證據，法院審酌該言詞陳述或書面陳述作成時之情況，
    認為適當者，亦得為證據。當事人、代理人或辯護人於法院
    調查證據時，知有第159條第1項不得為證據之情形，而未於
    言詞辯論終結前聲明異議者，視為有前項之同意；刑事訴訟
    法第159條第1項、第159條之1及第159條之5分別定有明文。
    本件證人乙○○於警詢時所為證述之內容，雖係被告以外之
    人於審判外之言詞陳述，惟被告及其選任辯護人對於證人乙
    ○○於警詢時證述之證據能力並未爭執，且未於言詞辯論終
    結前聲明異議，視為於審判程序同意作為證據，而本院審酌
    上開警詢筆錄作成時之情況尚無不當，是依前揭規定及說明
    ，證人乙○○於警詢時所為之證述，自有證據能力，合先敘
    明。
二、訊據被告丙○○對於上揭犯罪事實坦承不諱，並經證人乙○
    ○於警詢時證述綦詳（見警卷頁4至5），復有如附表所示之
    支票影本2張附卷可稽及偽造之詮慶公司之印章1枚扣案可證
    ，是被告自白與事實相符。本件事證明確，被告上揭犯行，
    堪以認定。
三、按行使偽造有價證券以使人交付財物，如果所交付者即係該
    證券本身之價值，則其詐欺取財仍屬行使偽券之行為，不另
    成立詐欺罪名，最高法院90年度臺上字第5416號判決意旨可
    資參照；查本件被告將如附表所示之支票2張，交予不詳姓
    名年籍、綽號「劉大象」之成年男子，作為抵債之用，即抵
    債之金額即為如附表所示之支票2張本身之價值，故依上開
    說明，應不再成立詐欺取財罪名。是核本件被告所為，係犯
    刑法第201條第1項偽造有價證券罪。被告利用不知情之刻印
    行人員盜刻而偽造詮慶公司名義之印章，為間接正犯。被告
    偽刻詮慶公司印章後復持以偽造詮慶公司之印文，及被告盜
    用乙○○之印章、盜蓋乙○○之印文，均係偽造有價證券之
    階段行為，其行使偽造有價證券之低度行為，應為其偽造有
    價證券之高度行為所吸收，均不另論罪。另按如數行為於同
    時同地或密切接近之時地實施，侵害同一之法益，各行為之
    獨立性極為薄弱，依一般社會健全觀念，在時間差距上，難
    以強行分開，在刑法評價上，以視為數個舉動之接續施行，
    合為包括之一行為予以評價，較為合理，則屬接續犯，而為
    包括之一罪，最高法院86年臺上字第3295號著有判例可參；
    本件被告所為2次偽造如附表所示支票之行為，核係數個舉
    動之接續施行，依前揭說明，應認定合為包括之一行為予以
    評價，係屬接續犯而為包括之一罪；又被告所犯偽造有價證
    券罪之法定最輕本刑為3年以上有期徒刑，被告雖有上開偽
    造有價證券犯行，然被偽造名義者為被告之父親乙○○及其
    設立之詮慶公司，而證人乙○○到庭陳明：伊願意原諒被告
    ，被告是受地下錢莊逼債，現被告業已懺悔，請法院從輕量
    刑之情（見本院卷頁55反），且其所偽造支票2張並未經綽
    號「劉大象」之人提示兌現，未造成乙○○及詮慶公司受到
    票款之實際損失，其犯罪情節尚屬輕微，只因一時遭人催討
    債務而心生貪念，致罹法定刑為3年以上有期徒刑之重典，
    相對於其他類此手法、質量更鉅之經濟犯罪而言，被告對社
    會交易及經濟秩序之危害較小，故縱僅處以最輕本刑，亦不
    免過苛，是其犯罪情狀相較於法定之重刑，在客觀上足以引
    起一般人之同情，情節尚堪憫恕，爰依刑法第59條之規定，
    酌量減輕其刑。爰審酌被告未有前科紀錄，素行尚佳，因需
    錢孔急，不思以正當方式取得金錢，貪圖一己私利，偽造如
    附表所示支票2張持交他人供抵債用之行為，足以影響正常
    社會經濟及金融秩序，其行為自屬不當，惟念及偽造之如附
    表所示支票2張未經提示兌現，所生經濟利益損害非甚，其
    犯罪手段平和，犯後均能坦承犯行，復與證人乙○○達成和
    解，取得諒解，頗具悔意，態度良好等一切情狀，量處如主
    文所示之刑，以資懲儆。末查，被告前未曾受有期徒刑以上
    刑之宣告，有臺灣臺中地方法院檢察署刑案資料查註紀錄表
    及臺灣高等法院被告前案紀錄表在卷可考，素行尚佳，被告
    一時失慮，致罹本件刑章，其經此次刑之宣告教訓後，當知
    所警惕而無再犯之虞，並有證人乙○○達成和解，有和解書
    1份在卷可佐，且證人乙○○到庭陳明：被告有1個就讀五年
    級的小孩，工廠部分均由被告在現場協助幫忙，倘被告入監
    就要關閉工廠等語（見本院卷頁55反），並有戶籍謄本及在
    職證明書各1份附卷可稽，本院綜核各情，認對其所宣告之
    刑，以暫不執行為適當，爰併予宣告緩刑3年，以啟自新。
    末附表所示之支票2張，係屬偽造之有價證券，不問屬於犯
    人與否，均應依刑法第205條之規定為沒收之宣告，而支票
    上偽造之詮慶公司及盜蓋之乙○○等印文，屬偽造支票之一
    部分，故均毋庸另為沒收之諭知（最高法院63年臺上字第
    2770號判例意旨參照），併此敘明；又扣案之偽造詮慶公司
    之印章一枚，不問屬於犯人與否，爰依刑法第219條之規定
    予以宣告沒收。
據上論斷，應依刑事訴訟法第299條第1項前段，刑法第201條第
1項、第59條、第74條第1項第1款、第205條、第219條，刑法施
行法第1條之1，判決如主文。
本案經檢察官甲○○到庭執行職務
中    華    民    國    97    年    10     月    9      日
             刑事第三庭  審判長法  官  周瑞芬
                               法  官  陳思成
                               法  官  楊曉惠
上正本證明與原本無異。
如不服本判決，應於收受送達後10日內向本院提出上訴書狀（應
敘述具體理由並附繕本）。
上訴書狀如未敘述理由，應於上訴期間屆滿後20日內補提理由書
於本院。
                               書記官  陳玲誼
中    華    民    國    97    年    10     月    9      日
附錄論罪科刑法條
刑法第201條
意圖供行使之用，而偽造、變造公債票、公司股票或其他有價證
券者，處3年以上10年以下有期徒刑，得併3千元以下罰金。
行使偽造、變造之公債票、公司股票或其他有價證券，或意圖供
行使之用，而收集或交付於人者，處1年以上7年以下有期徒刑，
得併科3千元以下罰金。
附表：
┌──┬────────┬──────┬──────┬─────┐
│編號│發票人          │發票日      │票     號   │票面金額  │
├──┼────────┼──────┼──────┼─────┤
│ 一 │詮慶實業有限公司│97年3月30日 │MA0000000   │500萬元   │
│    │乙○○          │            │            │          │
├──┼────────┼──────┼──────┼─────┤
│ 二 │詮慶實業有限公司│97年3月30日 │MA0000000   │500萬元   │
│    │乙○○          │            │            │          │
└──┴────────┴──────┴──────┴─────┘


司法院資訊處製作；財團法人民間司法改革基金會備份。
